臺灣高等法院高雄分院刑事裁定
111年度抗字第367號
抗  告  人  
即受刑人    陳智明


                    (現於法務部○○○○○○○○○執行                         中）    
上列抗告人因聲請定應執行刑案件，不服臺灣橋頭地方法院中華
民國111 年10月27日裁定（111 年度聲字第1191號），提起抗告
，本院裁定如下：
    主  文
抗告駁回。
    理  由
一、本件抗告意旨略以：因抗告人即受刑人陳智明（下稱受刑人
    ）誤認如附表所示2罪定執行刑後，附表編號2之罪仍可易科
    罰金，爰請求鈞院將原裁定撤銷，改為執行附表編號1之罪
    之有期徒刑8月，另附表編號2之罪之有期徒刑2月維持可以
    易科罰金云云。
二、按數罪併罰有二裁判以上宣告多數有期徒刑者，於各刑中之
    最長期以上，各刑合併之刑期以下，定其應執行之刑期，刑
    法第51條第5款、第53條規定甚明。又依刑法第50條第1項但
    書及第2項規定觀之，對於判決確定前所犯數罪，有：㈠得易
    科罰金之罪與不得易科罰金之罪。㈡得易科罰金之罪與不得
    易服社會勞動之罪。㈢得易服社會勞動之罪與不得易科罰金
    之罪。㈣得易服社會勞動之罪與不得易服社會勞動之罪等各
    款情形之一者，除受刑人請求檢察官聲請定應執行刑外，不
    得併合處罰。稽其立法意旨，無非為明確數罪併罰適用範圍
    ，避免不得易科罰金或不得易服社會勞動之罪與得易科罰金
    或得易服社會勞動之罪合併，造成得易科罰金或得易服社會
    勞動之罪，無法單獨易科罰金或易服社會勞動，罪責失衡，
    不利於受刑人。是關於得易科罰金之罪與不得易科罰金之罪
    、得易服社會勞動之罪與不得易服社會勞動之罪得否併合處
    罰，全繫乎受刑人之請求與否。而受刑人於請求檢察官聲請
    定應執行刑後，得否撤回其請求及其撤回之期限為何，雖法
    無明文，然該規定係賦予受刑人選擇權，以維其受刑利益，
    並非科以其選擇義務，且數罪能否併合處罰既繫乎受刑人之
    意思，則在其行使該請求權後，自無不許其撤回之理。又為
    避免受刑人於裁定結果不符其期望時，即任意撤回其請求，
    濫用請求權，影響法院定執行刑裁定之安定性及具體妥當性
    ，受刑人撤回請求之時期，自應加以合理限制。衡諸告訴或
    請求乃論之罪之告訴或請求，係請求追訴犯人之意思表示，
    而定應執行刑之請求，則係請求檢察官聲請法院定應執行刑
    之意思表示；且刑法第50條第1項但書各款所列情形，非經
    受刑人請求，檢察官不得聲請定其應執行之刑，而告訴或請
    求乃論之罪，非經合法告訴或請求，檢察官不得起訴。是就
    同屬請求之意思表示，又同為合法啟動國家裁判權之必要條
    件而言，前揭情形受刑人定執行刑之請求與告訴或請求乃論
    之罪告訴人或請求人之請求，二者性質雷同。參照告訴或請
    求乃論之罪之撤回告訴或請求，依法必須於第一審辯論終結
    前為之（刑事訴訟法第238條第1項、第243條第2項），其原
    因在於第一審言詞辯論終結後，審理業已成熟，適於判決，
    自不許更為撤回告訴或請求之同一法理，並審酌定應執行刑
    之裁定以書面審理為原則，無須行言詞辯論，暨裁定除有特
    別規定者（如刑事訴訟法第108條第2項前段）外，因宣示、
    公告或將其正本送達於當事人、代理人、辯護人及其他受裁
    判之人時始發生效力等情，基於目的合理性解釋，除受刑人
    上揭請求之意思表示有瑕疵或不自由情事者外，應認第一審
    管轄法院若已裁定生效，終結其訴訟關係，受刑人即應受其
    拘束，不得任意撤回。逾此時點始表示撤回定執行刑之請求
    者，其撤回自不生效力；亦即必須於第一審管轄法院裁定生
    效前，始許受刑人撤回其請求。再者，執行刑之量定，係屬
    事實審法院之職權，倘其所定執行刑，未逾法定刑範圍，亦
    無明顯違背公平正義、法律秩序理念及目的等，即難指為違
    法或不當（最高法院104年度台抗字第237號裁定意旨參照)
    。　　
三、經查：
  ㈠受刑人因違反毒品危害防制條例等2罪，經本院及臺灣橋頭地
    方法院先後判處如附表所示之刑，均經確定在案，有各該判
    決書及臺灣高等法院被告前案紀錄表各1 份在卷可稽。另受
    刑人所犯如附表編號2所示得易科罰金之罪，與附表編號1所
    示不得易科罰金之罪，原依刑法第50條第1 項但書規定不得
    合併定應執行刑，然經受刑人請求檢察官向法院聲請定其應
    執行刑，有受刑人聲請書在卷可稽(見執聲卷第3頁)，是原
    審依刑法第50條第2 項、第51條規定定其應執行之刑，即無
    不合。　　
  ㈡按宣告多數有期徒刑者，於各刑中之最長期以上，各刑合併
    之刑期以下，定其應執行刑，刑法第51條第5 款定有明文。
    查附表編號1 至2所示2罪所處之刑定其應執行之刑，自應於
    於各刑中之最長期（即有期徒刑8月）以上，各刑合併之刑
    期（即有期徒刑10月）以下，定其應執行刑。原審綜合上情
    ，審酌受刑人所犯如附表所示之罪之犯罪時間、犯罪類型及
    其法益侵害性等整體犯罪情狀，定其應執行之刑為有期徒刑
    9月，並未逾越法律之外部界限，亦未違反公平原則及比例
    原則，亦無失之過輕或過重，經核尚無違誤之處。
　㈢復依上開最高法院104年度台抗字第237號裁定意旨，定應執
    行刑案件，第一審管轄法院若已裁定生效，終結其訴訟關係
    ，受刑人即應受其拘束，不得任意撤回。乃受刑人於原審業
    已裁定生效後，始表示撤回定執行刑之請求，其撤回自不生
    效力，無從准許。　
四、綜上所述，受刑人執上開情詞，提起本件抗告，為無理由，
    應予駁回。　　
據上論結，應依刑事訴訟法第412 條，裁定如主文。
中　　華　　民　　國　　111 　年　　11　　月　　29　　日
                  刑事第二庭    審判長法  官  孫強
                                      法  官  莊珮吟
                                      法  官  鄭詠仁
以上正本證明與原本無異。
如不服本裁定應於送達後5日內向本院提出再抗告狀。
中　　華　　民　　國　　111 　年　　11　　月　　29　　日
                                      書記官  黃園芳

附表：
編 號 罪名 宣告刑 犯罪日期 最後事實審  確定判決  備註     法院、案號 判決日期 法院、案號 確定日期  1 非法持有槍砲之主要組成零件 有期徒刑捌月，併科罰金新臺幣壹萬元，罰金如易服勞役，以新臺幣壹仟元折算壹日 92年間某日起至109年11月30日 臺灣高等法院高雄分院111年度上訴字第150號 111年4月26日 臺灣高等法院高雄分院111年度上訴字第150號 111年5月24日  2 施用第二級毒品 有期徒刑貳月，如易科罰金，以新臺幣壹仟元折算壹日 110年8月17日 臺灣橋頭地方法院111年度簡字第306號 111年7月11日 臺灣橋頭地方法院111年度簡字第306號 111年8月10日